【裁判字號】    98,簡上,553
【裁判日期】    981030
【裁判案由】    違反商標法
【裁判全文】
臺灣高雄地方法院刑事判決             98年度簡上字第553號
上  訴  人
即  被  告  王保琴
上列上訴人因違反商標法案件，不服本院刑事庭97年度審簡字第
4885號，中華民國98年4 月30日第一審判決（聲請簡易處刑書案
號：97年度偵字第13793 號），提起上訴，本院管轄之第二審合
議庭認本件有刑事訴訟法第452 條之情形，應撤銷原判決，逕依
通常程序為第一審判決如下：
    主  文
原判決撤銷。
王保琴無罪。
    理  由
一、聲請簡易判決處刑意旨以：被告王保琴明知「HELLO KITTY
    」之商標圖案，係三麗鷗股份有限公司（下稱三麗鷗公司）
    向我國經濟部智慧財產局申請註冊登記，取得商標專用權之
    註冊商標，指定使用於髮夾及手錶等之各式商品，且均在商
    標專用期間內，任何人未經該等商標專用權人之同意或授權
    ，不得於同一商品或類似商品，使用相同或近似於此等註冊
    商標商品，亦不得販賣或意圖販賣而陳列該商標商品。竟基
    於販賣上開仿冒商標商品之犯意，於民國96年10月7 日後某
    日起，陳列印有上開商標之仿冒髮夾及手錶於高雄縣大社鄉
    金龍路之「大社市場」內之攤位，將之販售予由不特定之人
    。嗣於民國97年2 月21日中午11時10分許，為警前往上址查
    獲，並扣得印有上開商標之仿冒髮夾32只及手錶1 只（下稱
    扣案物品）。因認被告涉犯商標法第82條、第81條販賣仿冒
    商標商品罪嫌。
二、按犯罪事實應依證據認定之，無證據不得認定犯罪事實；不
    能證明被告犯罪者，應諭知無罪之判決，刑事訴訟法第154
    條第2 項、第301 條第1 項分別定有明文。又事實之認定，
    應憑證據，如未能發現相當證據，或證據不足以證明，自不
    能以推測或擬制之方法，以為裁判基礎（最高法院40年台上
    字第86號判例意旨參照）。另認定犯罪事實所憑之證據，雖
    不以直接證據為限，間接證據亦包括在內；然而無論直接或
    間接證據，其為訴訟上之證明，須於通常一般之人不致有所
    懷疑，而得確信其為真實之程度者，始得據為有罪之認定，
    倘其證明尚未達到此一程度，而有合理之懷疑存在時，即無
    從為有罪之認定（最高法院76年台上字第4986號判例參照）
    。
三、本件檢察官認被告涉犯上開違反商標法罪嫌，無非係以鑑視
    證明、商標資料檢索為主要論據，並主張：經勘驗另案員警
    於96年10月7 日中午11時15分許在屏東縣東港鎮○○街0 號
    前執行職務之現場光碟可知，印有「HELLO KITTY 」商標之
    商品係放置於陳列桌上，且該等商品均經警逐一篩選，應未
    有遺漏乙情，有勘驗報告1 份及現場光碟之翻拍照片4 張在
    卷足佐，是以警察所查扣之物品僅限於現場陳列為限；另被
    告自承係自同一地點販入之同一批貨物，而仍販賣，足認經
    警檢視在屏東縣東港鎮○○街0 號陳列之同一貨物既為仿品
    ，而被告未於當時陳列於外之商品亦可能為仿品，僅係因警
    未查獲而無法扣案，而仍不思悔改繼續販賣，可資被告主觀
    上業已知悉扣案之印有「HELLO KITTY 」商標之商品為仿冒
    等語。
四、本院以下所引用之審判外供述證據，檢察官、被告於本案言
    詞辯論時，均同意有證據能力，本院審酌各該證據均非違法
    蒐證取得之證據，依該供述作成情況作為證據應為適當，依
    刑事訴訟法第159 條之5 第1 項規定，應有證據能力。
五、訊之被告堅決否認有何違反商標法犯行，辯稱：於前案即96
    年10月間在屏東縣東港鎮遭查獲違反商標法案件時，本件扣
    案物品即陳列在現場，警察在篩選後將仿冒品扣案，其餘之
    物品（含本件扣案物品）發還給被告，因為本件扣案物品上
    原有雷射標籤，所以才未在前案扣案，伊認為本件扣案物品
    既經警察辨識後發還，應屬合法之商品，故仍繼續販售，後
    來因為包裝陳舊，所以換成沒有雷射標籤之包裝，然仍繼續
    販售，是則伊主觀上並不知本件扣案物品為仿冒品等語。
六、經查：
  (一)扣案物品為仿冒三麗鷗公司所有之「HELLO KITTY 」之商標
    圖案之仿冒品，有台灣國際專利法律事務所鑑定人林秋萍所
    出具之鑑視結果在卷可查（偵查卷第19頁）；又三麗鷗公司
    所有之「HELLO KITTY 」之商標圖案有用於髮夾及手錶，專
    用期間分別至102 年2 月28日、99年10月31日，亦有經濟部
    智慧財產局商標資料檢索服務查詢資料附卷可參（偵查卷第
    21至23頁），足認被告所販賣之扣案物品為侵害三麗鷗公司
    尚在商標專用期間之「HELLO KITTY 」之商標圖案。
  (二)檢察官固以：經勘驗上開光碟可知，印有「HELLO KITTY 」
    商標之商品係放置於陳列桌上，且該等商品均經警逐一篩選
    ，應未有遺漏乙情，有勘驗報告1 份及現場光碟之翻拍照片
    4 張在卷足佐等語。
    1.查證人即96年10月7 日執行搜索、扣押之員警潘皇仲、蔡
      明景、郭鴻文及張應麟雖於偵查中證稱：「HELLO KITTY
      」的商品，當天已全數扣案等語，惟證人蔡明景亦證稱：
      當天是針對沒有貼雷射標籤之商品而予以查扣，如果有貼
      的話因無法用肉眼辨識真偽即無法查扣等語，且證人潘皇
      仲、郭鴻文及張應麟亦證稱：針對屏東一案，無法肯定是
      否有「HELLO KITTY 」的商品且有雷射標籤而未扣案等語
      （偵查卷第85至86頁）。是則證人等既無法肯定是否有「
      HELLO KITTY 」的商品且有雷射標籤而未扣案，亦即在前
      案確有「HELLO KITTY 」的商品且有雷射標籤而未扣案之
      可能性存在。
    2.且經本院勘驗上開光碟結果，因距離之原因故無法辨識96
      年10月7 日被告所陳列之商品為何？惟員警係一一過濾架
      上之商品，亦有於拿取架上之白色及黑色「HELLO KITTY
      」背包，經檢視後又將其掛回，並未扣案之舉動；在場有
      員警稱「有的是，有的不是，警方會自己看（台語）」（
      光碟時間8 分30秒時）、「有的是，有的不是，有的可以
      賣（台語）」（光碟時間10分50秒）；於光碟畫面轉到室
      內後，員警是將在現場扣案之商品，再次作篩選之動作，
      惟仍無法分辨有無本件扣案物品等情，亦有勘驗筆錄在卷
      可查（本院卷第27頁反面至31頁），足認被告於前案所販
      賣之「HELLO KITTY 」商品，並未全部扣案，雖難憑以認
      定未扣案者為真品，至少可認定職司智慧財產案件之警員
      於當場亦無法辨識其確為仿品，而一般民眾於警員執行搜
      索扣押之程序後，所留下或發還，未予扣案之商品，認為
      該商品非為仿品，依常情而論，亦非難以想像。
    3.扣案之商品雖已無雷射標籤，惟被告稱係因原包裝老舊，
      才予以更換等語，被告雖未能證明扣案商品原已有雷射標
      籤存在，然以扣案之數量而言，仿冒髮夾32只及手錶1 只
      ，顯與前案所查獲之仿品265 件（偵查卷第61頁反面）相
      差甚多，如被告果有販賣仿冒品之犯意，則數量豈會僅止
      於此，因此被告之抗辯，亦非全然不可採信，附此敘明。
七、綜上所述，被告所辯稱之扣案物品係前案經警察篩選所留下
    之物品，其主觀上認為係真品而仍予販賣等情，雖無證據證
    明其為真實，然被告並無自證己罪之義務，自難依此而為其
    不利之認定。而依上開說明，被告之抗辯之情，確有存在之
    可能性，而有合理之懷疑存在，檢察官認被告涉犯違反商標
    法所舉之上開證據資料，顯然無法說服本院形成被告有罪之
    確信，基於無罪推定之原則，自應為被告無罪判決之諭知。
八、原審未予詳究，遽認被告所為係犯販賣仿冒商標商品罪刑，
    而為被告有罪之判決，自有未洽。被告上訴意旨否認有何違
    反商標法之行為而指摘原判決不當，為有理由，應由本院將
    原判決撤銷，另為上訴人即被告無罪之諭知。
九、按對於簡易判決之上訴，準用刑事訴訟法第3 編第1 章及第
    2 章之規定，管轄第二審之地方法院合議庭受理簡易判決上
    訴案件，應依通常程序審理，其認案件有刑事訴訟法第452
    條之情形者，應撤銷原判決，逕依通常程序為第一審判決，
    此為法院辦理刑事訴訟簡易程序案件應行注意事項第14項所
    明定。本件被告既經判處無罪判決，則公訴人聲請簡易判決
    處刑中被告所犯之罪，顯不合刑事訴訟法第449 條所定得以
    簡易判決處刑之案件，爰依同法第452 條之規定，逕依通常
    程序為第一審判決。
據上論斷，應依刑事訴訟法第455 條之1 第3 項、第452 條、第
369 條第1 項前段、第364 條、第301 條第1 項，判決如主文。
本案經檢察官廖偉程到庭執行職務。
中    華    民    國    98    年    10    月    30    日
                  刑事第四庭  審判長法  官  洪碩垣
                                    法  官  張  震
                                    法  官  施介元
以上正本證明與原本無異。
如不服本判決應於收受送達後10日內向本院提出上訴書狀，並應
敘述具體理由；如未敘述上訴理由者，應於上訴期間屆滿後20日
內向本院補提理由書（均須按他造當事人之人數附繕本）「切勿
逕送上級法院」。
中    華    民    國    98    年    10    月    30    日
                                    書記官  葉玉芬

司法院資訊處製作；財團法人民間司法改革基金會備份。
